臺灣宜蘭地方法院刑事判決
111年度易字第83號
公  訴  人  臺灣宜蘭地方檢察署檢察官
被      告  李金水


上列被告因竊盜等案件，經檢察官提起公訴（111年度偵字第474
號），嗣被告於準備程序中就被訴事實為有罪之陳述，經本院裁
定改行簡式審判程序審理，並判決如下：
    主  文
李金水共同犯攜帶兇器竊盜罪，處有期徒刑陸月，如易科罰金，
以新臺幣壹仟元折算壹日。
未扣案之犯罪所得新臺幣陸仟陸佰貳拾元，與綽號「義忠」之成
年男子共同沒收，於全部或一部不能沒收或不宜執行沒收時，與
綽號「義忠」之成年男子共同追徵其價額。
    犯罪事實
一、李金水意圖為自己不法之所有，與真實姓名不詳綽號「義忠
    」之成年男子，基於毀損及竊盜之犯意聯絡，於民國110年1
    2月17日上午4時10分許，駕駛懸掛車牌號碼00-0000號遺失
    號牌之自用小客車，前往宜蘭縣○○鎮○○路○道○號高速公路蘇
    澳服務區內，由「義忠」攜帶客觀上可供兇器使用之油壓剪
    1支，破壞王豪勝擺設之機台共4台鎖頭及外殼，竊取機台內
    之零錢共計新臺幣(下同)6,620元，李金水則於一旁協助把
    風，得手後以白色布袋裝零錢，隨即駕駛上開自用小客車逃
    離現場。  
二、案經王豪勝訴由內政部警政署國道公路警察局第九公路警察
    大隊報告臺灣宜蘭地方檢察署檢察官偵查起訴。
    理  由
一、被告李金水所犯均為死刑、無期徒刑、最輕本刑3年以上有
    期徒刑以外之罪，亦非屬高等法院管轄第一審案件，其於準
    備程序進行中，先就被訴事實為有罪之陳述，經告知簡式審
    判程序之旨，並聽取檢察官、被告之意見後，本院依刑事訴
    訟法第273條之1第1項裁定進行簡式審判程序，是本案之證
    據調查，依同法第273條之2規定，不受同法第159條第1項、
    第161條之2、第161條之3、第163條之1，及第164條至第170
    條所規定證據能力認定及調查方式之限制，合先敘明。 
二、上開犯罪事實，業據被告於警詢、本院調查、準備程序及審
    理時均坦承不諱，核與告訴人即證人王豪勝於警詢時證述大
    致相符，並有監視器畫面擷取照片及查獲照片附卷可稽。足
    認被告上開任意性自白與事實相符，堪予採信。故本案事證
    明確，被告犯行堪以認定，應依法論科。
三、論罪科刑：
  ㈠核被告所為，係犯刑法第321條第1項第3款之攜帶兇器竊盜罪
    及同法第354條之毀損罪。被告與綽號「義忠」之成年男子
    間，就本案犯行有犯意聯絡、行為分擔，應論以共同正犯。
    被告以一行為同時觸犯上開二罪，為想像競合犯，應依刑法
    第55條前段規定，從一重之攜帶兇器竊盜罪處斷。
  ㈡按被告構成累犯之事實及應加重其刑之事項，均應由檢察官
    主張並具體指出證明之方法後，經法院踐行調查、辯論程序
    ，方得作為論以累犯及是否加重其刑之裁判基礎（最高法院
    110年度台上大字第5660號裁定參照）。經查，起訴意旨雖
    認被告李金水構成累犯，應依刑法第47條第1項規定加重其
    刑，然並未提出相關證據佐證被告有依累犯加重其刑之必要
    ，且蒞庭檢察官亦表示因被告前案所犯罪質不同，不主張依
    累犯規定加重其刑（見本院卷第212頁），基於法院中立審
    判之精神，及保障被告受公平審判之權利，本院自無從為補
    充性調查。惟被告之前科素行，仍得於刑法第57條第5款所
    定「犯罪行為人之品行」之量刑事項予以審酌，以充分評價
    被告所應負擔之罪責，附此敘明。
  ㈢爰以行為人之責任為基礎，審酌被告不思以正當途徑賺取所
    需，反希冀不勞而獲，而以如犯罪事實欄所示之竊盜方式獲
    取不應得之財物，顯未能尊重他人之財產法益，法治觀念淡
    薄，侵害他人財產權，所為實值非難，併考量被告犯後雖已
    坦承犯行，惟迄今未能賠償告訴人所受損失之犯後態度，暨
    被告前有槍砲、毒品危害防制條例、竊盜之前科素行，有臺
    灣高等法院被告前案紀錄表在卷可佐，素行不佳，兼衡其於
    本院審理時自述國中肄業之智識程度、從事鐵工、未婚、家
    中尚有姊姊女兒需其扶養，且本案竊得款項並非甚鉅，以及
    告訴人及蒞庭檢察官就本案所表示之意見等一切情狀，量處
    如主文所示之刑，併諭知易科罰金之折算標準，以期相當。
四、沒收部分：
　㈠按犯罪所得，屬於犯罪行為人者，沒收之，且於全部或一部
    不能沒收或不宜執行沒收時，追徵其價額，刑法第38條之1
    第1項前段、第3項分別定有明文。又犯罪所得之沒收、追繳
    或追徵，在剝奪犯罪行為人之實際犯罪所得，其重點置於所
    受利得之剝奪，故無利得者自不生剝奪財產權之問題，是二
    人以上共同犯罪，關於犯罪所得之沒收、追徵，應各按其實
    際利得數額負責，並非須負連帶責任（最高法院105年度台
    上字第1733號判決意旨參照）。所謂各人「所分得」，係指
    各人「對犯罪所得有事實上之處分權限」，法院應視具體個
    案之實際情形而為認定：倘若共同正犯各成員內部間，對於
    不法利得分配明確時，固應依各人實際分配所得沒收；然若
    共同正犯成員對不法所得並無處分權限，其他成員亦無事實
    上之共同處分權限者，自不予諭知沒收；至共同正犯各成員
    對於不法利得享有共同處分權限時，則應負共同沒收之責（
    最高法院104年度台上字第3937號判決意旨參照）。　
　㈡經查，被告與綽號「義忠」之成年男子合計竊得現金6,620元
    ，業如前述，至被告雖辯稱伊僅分得其中1,000元，然卷內
    並無證據可資佐證被告此部分之供述，從而，於本案難以區
    別被告、綽號「義忠」之成年男子各自分得犯罪所得之確切
    內容為何之情況下，揆諸前揭說明，應認被告、綽號「義忠
    」之成年男子對於上開犯罪所得均具有共同處分權限。為貫
    徹任何人均不能保有犯罪所得之立法原則，本院自應宣告被
    告應對之負擔共同沒收之責，並於全部或一部不能沒收或不
    宜執行沒收時，共同追徵其價額。
據上論斷，應依刑事訴訟法第273條之1第1項、第299條第1項前
段，判決如主文。
本案經檢察官張立言提起公訴，檢察官劉憲英到庭執行職務。
中　　華　　民　　國　　111 　年　　8 　　月　　9 　　日
                  刑事第三庭法  官  游欣怡
以上正本證明與原本無異。
如不服本判決應於收受本判決後20日內向本院提出上訴書狀，並
應敘述具體理由。若未敘述理由者，應於上訴期間屆滿後20日內
向本院補提理由書狀(均須按他造當事人之人數附繕本)。
                            書記官　翁靜儀
中　　華　　民　　國　　111 　年　　8 　　月　　9 　　日
附錄本案論罪科刑法條：
中華民國刑法第321條
犯前條第1項、第2項之罪而有下列情形之一者，處6月以上5年以
下有期徒刑，得併科50萬元以下罰金：
一、侵入住宅或有人居住之建築物、船艦或隱匿其內而犯之。
二、毀越門窗、牆垣或其他安全設備而犯之。
三、攜帶兇器而犯之。
四、結夥三人以上而犯之。
五、乘火災、水災或其他災害之際而犯之。
六、在車站、港埠、航空站或其他供水、陸、空公眾運輸之舟、
    車、航空機內而犯之。
前項之未遂犯罰之。
中華民國刑法第354條
毀棄、損壞前二條以外之他人之物或致令不堪用，足以生損害於
公眾或他人者，處2年以下有期徒刑、拘役或1萬5千元以下罰金
。